【裁判字號】    90,重訴,399
【裁判日期】    901231
【裁判案由】    返還土地
【裁判全文】
臺灣高雄地方法院民事判決  九十年度重訴字第三九九號
    原      告    警察一村社區管理委員會
    法定代理人    辰○○
    原      告    子○○
    被      告    辛○○
    被      告    癸○○
    被      告    丙○○
    被      告    己○○
    被      告    巳○
    被      告    卯○
    被      告    戊○○
    被      告    丁○○
    被      告    庚○○
    被      告    甲○○
    被      告    寅○○
    被      告    壬○○
    被      告    乙○○
    被      告    丑○○
右當事人間返還土地事件，本院判決如左：
    主      文
被告辛○○應將坐落於高雄市○○區○○段三六地號土地上，如附圖、附表編號Ａ所
示之階梯、遮陽棚及磁磚地面予以拆除，並將該土地返還全體共有人。
被告癸○○應將坐落於高雄市○○區○○段三六地號土地上，如附圖、附表編號Ｂ所
示之階梯、遮陽棚及磁磚地面予以拆除，並將該土地返還全體共有人。
被告丙○○應將坐落於高雄市○○區○○段三六地號土地上，如附圖、附表編號Ｃ所
示之階梯、遮陽棚及磁磚地面予以拆除，並將該土地返還全體共有人。
被告己○○應將坐落於高雄市○○區○○段三六地號土地上，如附圖、附表編號Ｄ所
示之階梯、遮陽棚及磁磚地面予以拆除，並將該土地返還全體共有人。
被告巳○應將坐落於高雄市○○區○○段三六地號土地上，如附圖、附表編號Ｅ所示
之階梯及磁磚地面予以拆除，並將該土地返還全體共有人。
被告卯○應將坐落於高雄市○○區○○段三六地號土地上，如附圖、附表編號Ｆ所示
之階梯、遮陽棚及磁磚地面予以拆除，並將該土地返還全體共有人。
被告戊○○應將坐落於高雄市○○區○○段三六地號土地上，如附圖、附表編號Ｇ所
示之階梯、遮陽棚及磁磚地面予以拆除，並將該土地返還全體共有人。
被告丁○○應將坐落於高雄市○○區○○段三六地號土地上，如附圖、附表編號Ｈ所
示之階梯、遮陽棚及磁磚地面予以拆除，並將該土地返還全體共有人。
被告庚○○應將坐落於高雄市○○區○○段三六地號土地上，如附圖、附表編號Ｉ所
示之階梯、遮陽棚及磁磚地面予以拆除，並將該土地返還全體共有人。
被告甲○○應將坐落於高雄市○○區○○段三六地號土地上，如附圖、附表編號Ｊ所
示之階梯、遮陽棚及磁磚地面予以拆除，並將該土地返還全體共有人。
被告寅○○應將坐落於高雄市○○區○○段三六地號土地上，如附圖、附表編號Ｋ所
示之階梯、遮陽棚及磁磚地面予以拆除，並將該土地返還全體共有人。
被告壬○○應將坐落於高雄市○○區○○段三六地號土地上，如附圖、附表編號Ｌ所
示之階梯、遮陽棚及磁磚地面予以拆除，並將該土地返還全體共有人。
被告乙○○應將坐落於高雄市○○區○○段三六地號土地上，如附圖、附表編號Ｍ所
示之階梯、遮陽棚及磁磚地面予以拆除，並將該土地返還全體共有人。
被告丑○○應將坐落於高雄市○○區○○段三六地號土地上，如附圖、附表編號Ｎ所
示之階梯、遮陽棚及磁磚地面予以拆除，並將該土地返還全體共有人。
訴訟費用由被告負擔。
本判決勝訴部分，原告子○○以新臺幣壹仟貳佰萬元為被告供擔保後，得假執行。但
被告如於假執行程序實施前，各以新臺幣貳佰肆拾萬元為原告子○○預供擔保，得免
為假執行。
    事實及理由
甲、程序部分：
一、原告警察一村社區管理委員會之主任委員，於訴訟中已由辰○○接任，並報請高
    雄市苓雅區公所備查，有高雄市苓雅區公所九十年八月七日高市苓區民字第一○
    七八九號函可稽。因辰○○不聲明承受訴訟，本院依民事訴訟法第一百七十八條
    之規定，依職權以裁定命其續行訴訟，合先敘明。
二、主觀訴之選擇合併，如參考客觀訴之選擇合併之型態，應為原告於同一訴訟程序
    提起訴訟，其原告或被告人數在二人以上，請求法院對於多數原告或多數被告中
    擇一而為原告勝訴之判決，如法院已就多數原告中或多數被告中為原告勝訴之判
    決者，其餘原告或被告部分即無庸判決，如認各該當事人之訴均無理由者，則應
    為全部駁回之判決。
  (一)查原告警察一村社區管理委員會、子○○以被告於一樓花圃預定地鋪設磁磚、架
    設遮陽棚及設置階梯為由，認被告無權占有該土地，而分依公寓大廈管理條例第
    九條第二項、第四項及民法第七百六十七條之規定，訴請被告回復原狀，並將該
    土地返還全體共有人。惟因被告於訴訟中，辯稱：原告警察一村社區管理委員會
    未依法成立，且其主任委員選任不合法，應無當事人能力等語，故原告乃以主觀
    訴之選擇合併之方式，請求法院擇一為原告勝訴之判決。
  (二)主觀訴之選擇合併是否准許，實務及學說均存有爭議，惟本院基於以下理由，認
    本件原告起訴應屬合法。
  關於訴之主觀合併，依民事訴訟法第五十三條之規定，僅須有該條所定各款事由
    之一者，且可行同一訴訟程序時，即應准許。查本件原告係基於被告無權占有之
    同一事實，而基於公寓大廈管理條例第九條第二項、第四項及民法第七百六十七
    條之規定，訴請原告回復原狀。又公寓大廈管理條例第九條之規定，係於住戶違
    反共同使用之目的時，賦予管理委員會直接提起訴訟之權利，以排除無權占有之
    狀態繼續存在，本質上與民法第七百六十七條『賦予所有權人請求返還所有物、
    排除侵害』之規定係屬同種類。因主觀訴之選擇合併為訴之主觀合併型態之一，
    而本件為訴訟標的之權利義務係同種類，且本於事實上及法律上同種類之原因，
    另兩造之住所地均在本院管轄區域內，亦非不得行同一訴訟程序，故基於當事人
    程序處分權、選擇權之原則，應認原告之起訴為合法。
  實務及學說上，認不應承認訴之主觀選擇合併之最大理由，乃在於將使程序趨於
    不安定，尤其選擇某一當事人為勝訴之判決後，對於未為裁判當事人將浪費無益
    之起訴及應訴程序。惟本件係原告警察一村社區管理委員會、子○○就相同被告
    ，請求擇一為原告勝訴判決，就被告而言，並無程序不安定之情形；況在訴之客
    觀選擇合併情形，就未裁判之訴訟標的法律關係，亦會發生程序不安定及浪費無
    益之起訴及應訴程序等情況，基於承認訴之客觀選擇合併之同一理由，亦應承認
    訴之主觀選擇合併。此外，若不承認訴之主觀選擇合併，則本件於原告子○○訴
    請有理由時，本院尚應就管理委員會是否成立、主任委員選任是否合法加以審酌
    ，如此程序反趨複雜，有違訴訟經濟之原則。
乙、得心證之理由：
一、原告起訴主張：坐落於高雄市○○區○○段三六地號土地南側，如附圖、附表編
    號Ａ至Ｎ所示之磁磚地面土地（下稱系爭空地），係警察一村大樓全體區分所有
    權人共有之共用部分，原規劃為草皮花圃使用，而被告分別為附表編號Ａ至Ｎ所
    示門牌號碼之一樓住戶，其大門均設於樓梯間內，並無出口經過系爭空地，詎其
    陸續購置上開房屋後，即在房屋面臨系爭空地之圍牆上設置大門出入口，使用系
    爭土地進出，並設置遮陽棚、階梯，且長期以盆栽、花架或活動式警告牌占用系
    爭空地，妨礙其他住戶使用。而原告警察一村社區管理委員會依公寓大廈管理條
    例之規定，有當事人能力、原告子○○則為警察一村大樓區分所有權人，為此分
    依公寓大廈管理條例第九條第二項、第四項及民法第七百六十七條之規定，擇一
    訴請被告回復原狀，將系爭空地返還全體共有人等語。並聲明：(一)如主文第一項
    至第十四項所示；(二)願供擔保請准宣告假執行。
二、被告則辯稱如下：
  (一)原告警察一村社區管理委員會並未依法成立，且其主任委員選任不合法，應無當
    事人能力。
  (二)原告警察一村社區管理委員會並非所有權人，無權依民法第七百六十七條、八百
    二十一條之規定，以被告侵害所有權為由，請求返還土地。又公寓大廈管理條例
    第二項、第四項之規定，僅准許管理委員會訴請法院為必要之處置，管理委員會
    並無物上請求權。從而原告警察一村社區管理委員會之請求即於法無據。
  (三)被告於系爭空地鋪設磁磚，係為維護社區環境衛生及美化環境，且未排除其他住
    戶使用，應屬保存行為，被告本可單獨為之。況該磁磚已因附合於系爭空地而屬
    全體區分所有權人所有，該拆除之處分行為，應經全體同意，是原告自不得拆除
    。又原出入口設計失當，致被告無法裝設紗門，且開門時會撞傷出入之二樓住戶
    ，故乃將原有陽臺女兒牆拆除，以系爭空地進出。
  (四)被告當初係以與警察一村大樓面臨五福一路之店鋪同一價格購買現有房屋，且與
    同棟大樓二樓之房價相差新臺幣（下同）一百六十萬元，顯見國宅處出賣時，認
    被告可由系爭空地通行至巷道，產生相同於店鋪之價值，而超出之部分，係被告
    使用系爭空地之對價，是應認被告與其他區分所有權人有默示分管契約之存在。
  (五)縱認原告警察一村社區管理委員會係經合法成立而有當事人能力，惟依九十年區
    分所有權人會議決議，社區中庭及一樓種樹均以花盆，避免樹根過大致破壞地面
    層而滲水，是原告提起本件訴訟，即與上開決議有違，屬權利濫用。
  (六)系爭大樓幾乎戶戶尚設有遮陽棚，而被告搭建遮陽棚係因樓上住戶經常有物品掉
    落，為保安全始搭建，並取得住戶之共識，原告不僅不能拆除，且拆除亦無實益
    ；另階梯部分，係被告通行所必須，且面積甚小，影響共有人權利甚微，若予拆
    除將造成被告不便。綜上，原告請求應屬權利濫用。
  (七)被告鋪設磁磚已於逾七年，原告均未表示異議，且任由其他住戶停放機車，因原
    告長期不行使權利，已符權利失效要件。
三、查坐落於高雄市○○區○○段三六地號土地南側，如附圖、附表編號Ａ至Ｎ所示
    之磁磚地面土地，係警察一村大樓全體區分所有權人共有之共用部分，原規劃為
    草皮花圃使用，而被告分別為附表編號Ａ至Ｎ所示門牌號碼之一樓住戶，於陸續
    購置上開房屋後，即在房屋面臨系爭空地之圍牆上設置大門出入口，使用系爭土
    地進出，並設置遮陽棚、階梯等情，有平面圖、照片可稽，並經本院會同高雄市
    政府地政處新興地政事務所勘驗現場屬實，有勘驗筆錄及複丈成果圖可稽，復為
    兩造所不爭執，堪信為真實。原告主張：被告應拆除如附圖、附表所示之磁磚、
    遮陽棚及階梯，並將系爭空地返還全體共有人等語，惟為被告所否認，而以前揭
    情詞置辯。
四、被告使用系爭空地是否有默示分管契約存在？
  (一)公寓大廈共有部分得以分管契約約定由特定區分所有權人使用，而此情形依公寓
    大廈管理條例第二十三條、第三十一條第一項第五款之規定，可以規約定之、或
    經區分所有權人三分之二以上及其區分所有比例合計三分之二以上之出席，以出
    席人數四分之三以上及其區分所有權比例占出席人數區分所有權四分之三以上之
    同意行之。此外共有物分管契約，不以共有人明示之意思表示為限，共有人默示
    之意思表示，亦包括在內，惟所謂默示之意思表示，係指依共有人之舉動或其他
    情事，足以間接推知其效果意思者而言，倘共有人間實際上劃定使用範圍，對各
    自占有管領之部分，互相容忍，對於他共有人使用、收益，各自占有之土地，未
    予干涉，已歷有年所，即非不得認有默示分管契約之存在（最高法院八十三年臺
    上字第一三七七號、八十七年度臺上字第一三五九號等判決意旨參照）。
  (二)被告係以臨五福一路一樓店鋪之相同價格購買房屋，而該價格高於同棟大樓二樓
    約一百六十萬元，因此情形為其他住戶所知悉，故認有默示分管契約存在等情，
    固據被告提出價格表為證。惟查：
  房地交易價格因素，乃契約自由、經濟自由下當事人磋商之結果，在選擇權之行
    使下，並參諸一樓住戶之特殊使用利益，如買賣雙方未將『共同使用部分約定由
    買方專用』之條件作為買賣之條件，自不難僅以價格之高低，即推論出『支付價
    金較其他住戶高，則必然享有專用共同使用之土地』。因系爭空地為共同使用部
    分，係規劃作植草綠化之用，且設有排水設施等事實，有庭園綠化排水設施圖在
    卷可參，而被告自承：被告分別買受房屋後，鑑於系爭空地為泥土地，遇雨濕滑
    ，雜草叢生，蚊蠅孳生，環境衛生甚差，為改善環境，始自行出資，鋪設磁磚等
    語（詳九十年七月九日答辯狀），是被告並非此部分土地為其分管而加鋪設磁磚
    ，顯見買賣當時，出賣者並無意將此部分作為約定專用部分。
  又被告使用系爭空地後，縱其他區分所有權人未予干涉，然單純之沉默並非默示
    意思表示，且部分區分所有權人未加干涉，亦不能因此即認被告以外之區分所有
    權人以全體已與被告成立默示之分管契約。因被告僅主張區分所有權人未加干涉
    ，惟未就全體區分所有人有何舉動或其他情事，而足堪認定已成立默示之分管契
    約等事實，舉證以實其說，該舉證之不利益自應歸於被告。
  綜上，買賣當時並未約定系爭空地由被告使用，而買賣後，區分所有權人會議亦
    未就此作成決議，又因被告並不能舉證全體區分所有權人皆同意其使用系爭空地
    ，故應認被告使用系爭空地並無默示分管契約存在。
五、鋪設磁磚、搭建遮陽棚是否為保存行為？
  (一)共有物之變更應得全體共有人之同意；而其簡易修繕，及其他保存行為，得由各
    共有人單獨為之；共有物之改良，非經共有人過半數，並其應有部分合計已過半
    數者之同意不得為之，民法第八百十九條第二項及第八百二十條第二項、第三項
    分別定有明文。又公寓大廈住戶對共同使用部分之使用應依其設置目的及通常使
    用方法為之；公寓大廈之重大修繕或改良，應經區分所有權人三分之二以上及其
    區分所有比例合計三分之二以上之出席，以出席人數四分之三以上及其區分所有
    權比例占出席人數區分所有權四分之三以上之同意行之，公寓大廈管理條例第九
    條第二項、第三十一條第一項第二款亦有明文。因公寓大廈管理條例為民法之特
    別法，若公寓大廈管理條例已有明文，自應排除民法規定而優先適用，準此，關
    於共有人同意部分，於變更及保存行為，應適用民法之規定，而改良行為則應適
    用公寓大廈管理條例之規定。
  (二)所謂『保存行為』係指為防止共有物滅失、毀損或其權利喪失、限制為目的，維
    持其現狀之行為，此種行為於全體共有人均有利無害，且性質上多須急速為之，
    方不致坐失良機，故共有人得單獨為之。而所謂『改良行為』係指不變更共有物
    之性質，而增加其效用或價值之行為，凡此行為不若保存行為須緊急措置及顯具
    必要性，且其需費通常較鉅，所可獲得之效用或價值，又非必然，故不得聽任各
    共有人單獨為之。另『變更行為』則指變更共有物之本質及用途而言。
  (三)查系爭空地係設計供植草綠化之用，被告違反公寓大廈管理條例第九條第二項之
    規定，變更其原來使用用途，擅自鋪設磁磚，核其所為係並非防止系爭空地毀損
    、滅失，而係在變更共有物之用途，自屬變更行為，除規約另有規定外，應經共
    有人全體同意。從而，縱被告係為維護環境整潔，惟其未經全體區分所有權人同
    意即擅自變更系爭空地之使用用途，於法亦屬無據。
  (四)又公寓大廈之外牆面，非依法令規定並經區分所有權人會議之決議，不得有變更
    構造、顏色、使用目的、設置廣告物或其他類似之行為，公寓大廈管理條例第八
    條第一項定有明文，是公寓大廈外牆部分應屬共用部分甚明。而此所謂『區分所
    有權人會議之決議』依同條例第二十九條第一項之規定，係指經區分所有權人過
    半數及其區分所有比例合計過半數之出席，以出席人數過半數及其區分所有權比
    例占出席人數區分所有權過半數之同意行之。查除被告巳○未於系爭空地搭建遮
    楊陽棚外，其餘被告均建有如附表、附圖所示之遮陽棚，其中被告辛○○、己○○、丁○○及丑○○係直接在牆上搭建遮陽棚，而其他搭建遮陽棚之被告，其遮
    陽棚則在系爭空地以柱子支撐等情，業據原告陳報在卷（詳原告九十年十一月十
    四日陳報狀），而被告對此並不爭執，應堪信為真實。爰審酌被告（巳○除外）
    係在系爭土地或外牆面在搭建遮陽棚，因其搭建之面積大小不一，並未全部涵蓋
    系爭空地，且被告巳○並未搭建遮陽棚，尚難認對系爭土地有何防止滅失、毀損
    或其權利喪失、限制之功能，應非保存行為。是縱被告（巳○除外）搭建遮陽棚
    之目的係為保障住戶之安全，惟依前開說明，被告辛○○、己○○、丁○○及丑
    ○○應經區分所有權人會議依公寓大廈管理條例第二十九條第一項之決議，始能
    於外牆面搭建遮陽棚；至其餘被告（巳○除外）部分，其在系爭空地搭建遮陽棚
    ，則屬變更系爭空地之使用用途，為變更行為，除規約另有規定外，應得全體區
    分所有權人之同意。
六、按所有人對於無權占有或侵奪其所有物者，得請求返還之；對於妨害其所有權者
    ，得請求除去之；有妨害其所有權之虞者，得請求防止之。又各共有人對於第三
    人，得就共有物之全部為本於所有權之請求；但回復共有物之請求，僅得為共有
    人全體之利益為之。民法第七百六十七條、第八百二十一條分別定有明文。
  (一)因添附而取得添附物所有權，其客觀價值不符合受益人主觀利益者，此即為『強
    迫得利』，依目前學說見解，如具備侵權行為、無權占有之要件時，所有人仍得
    請求回復原狀或除去其侵害，並不因受益人取得所有權後，即不得依民法第七百
    六十七條之規定訴請回復原狀或排除侵害（詳王澤鑑著民法物權第一冊『通則‧
    所有權』第二百五十八頁，八十九年十月版）。又依民法第八百二十一條之規定
    ，原告子○○為區分所有權人，於被告無權占有系爭空地時，本可單獨起訴，無
    庸經其他區分所有權人同意，是被告辯稱：系爭磁磚於附合於系爭空地，而屬全
    體區分所有權人共有，而拆除係處分行為，應得全體共有人同意，原告子○○單
    獨起訴則屬當事人不適格等語，應不可採。
  (二)查被告未經區分所有權人會議決議、全體區分所有權人同意，即變更系爭空地植
    草綠化之用途，擅自鋪設磁磚、建築階梯（此階梯係於瓷磚地面上設置），搭建
    遮陽棚（被告巳○未搭建遮陽棚），並於大廈外牆面搭蓋遮陽棚，其行為應無法
    源依據。又被告建築上開地上物、工作物後，即使用系爭空地，或放置盆栽、圍
    置鐵鍊，其行為應屬無權占有，雖被告辯稱：並未排除他人使用土地等語，惟上
    開無權占用之事實有現場照片十八幀可證，而被告亦於答辯狀上多次自承：其使
    用系爭土地係基於默示之分管契約，故購買後即拆除原有女兒牆，並設置階梯，
    通行系爭空地等語，顯見被告已無權占用系爭空地甚明，其或將系爭空地供住戶
    停車之用，然此為其無權占用土地後之使用、收益行為，不能因此即否認其最初
    無權占用系爭空地之事實。至被告復辯稱：其因出入之便而拆除女兒牆，該行為
    係屬合法，故有通行系爭土地之必要等語，但被告鋪設磁磚、建築階梯，搭建遮
    陽棚之行為，已變更系爭空地之用途，且屬侵害其他區分所有權人之權利，他區
    分所有權人自得拆除，而被告拆除女兒牆之行為，雖經行政主管機關認為合法，
    惟此乃免遭行政機關取締之問題，與其可否使用系爭空地之權利無涉，並不能因
    此即認其有權使用系爭空地。
  (三)綜上，被告所有之磁磚雖因附合於系爭空地，而屬全體區分所有權人共有，但因
    被告鋪設磁磚之行為，已變更系爭空地之使用用途，而不符合全體區分所有權人
    之期待，該行為應屬強迫得利，因被告之行為已符合無權占有，是原告子○○自
    得依民法第七百六十七條之規定，訴請被告回復原狀，並返還系爭空地。至遮陽
    棚及階梯部分，被告（巳○未建遮陽棚）亦屬無權設置，基於同一理由，原告子
    ○○亦可訴請拆除。
七、權利之行使，不得違反公共利益，或以損害他人為主要目的；履行義務，應依誠
    實及信用方法，民法第一百四十八條定有明文。又權利之行使，是否以損害他人
    為主要目的，應就權利人因權利行使所能取得之利益，與他人及國家社會因其權
    利行使所受之損失，比較衡量以定之。倘其權利之行使，自己所得利益極少而他
    人及國家社會所受之損失甚大者，非不得視為以損害他人為主要目的，此乃權利
    社會化之基本內涵所必然之解釋，最高法院七十一年臺上字第七三七號判例意旨
    參照。另『權利失效』係指權利者在相當時間不行使權利，依特別情事足以使義
    務人正當信任權利人不欲其履行義務者，基於誠信原則，權利人不得再行主張，
    法院為此項判斷時，必須斟酌權利之性質、法律行為之種類、當事人間之關係，
    經濟社會狀態及其他主觀、客觀因素定之，而義務人就該權利失效之要件應負舉
    證責任。經查：
  (一)被告於系爭土地鋪設磁磚、設置階梯及搭蓋遮陽棚（含外牆面部分，被告巳○未
    建遮陽棚）之行為，雖設置階梯、遮陽棚之面積不大，而鋪設磁磚亦可增加美觀
    ，將之拆除，或對被告不利。惟系爭空地係供植草綠化之用，若未變更使用用途
    ，該土地經利用後將成一花園，在賞心悅目下，全體區分所有權人皆可均霑此花
    園帶來之諸多附加價值，生活品質亦增添不少，然在被告無權占用下，系爭空地
    雜亂無章，失去上開價值，若不拆除，對被告而言，雖可保其使用通行之利益，
    惟與全體區分所有權人之利益相較，全體區分所有權人所失去之利益反而更大，
    是在利益權衡下，本院認為被告之利益在公共利益之考量下，應為退讓。從而，
    依前開判例意旨，被告為權利濫用之抗辯，洵屬無據。
  (二)被告另辯稱：其占用系爭空地已達七年，均未見他區分所有權人主張權利，而依
    九十年六月三日之區分所有權人會議提案三之決議，亦同意一樓住戶以花盆種植
    樹木，顯見被告使用系爭土地業經同意，原告提起訴訟應屬權利失效等語。惟依
    九十年六月三日之區分所有權人會議決議，其中關於提案二第三項之答覆，已明
    確表示『一四三巷占用公共用地案，現已於地方法院起訴中，一切靜待法院判決
    後再行處理』等語，足見同日提案三之決議，並不包含被告占有系爭空地部分，
    是被告所辯，洵屬無據。又已登記不動產並無時效取得之規定，是被告可否主張
    權利失效，已非無疑；況區分所有權人並未主張權利，在行使權利自由下，並不
    當然發生權利失效之事由，必須權利人不行使權利已達一段期間，且有特殊情事
    足認權利人已無意行使權利，始有權利失效規定之適用，本件被告占用系爭空地
    已達七年，惟在此七年中，有無他人行使權利？有何事由足認符合權利失效要件
    ？被告均未舉證以實其說，是該舉證之不利益應由被告負擔，即其權利失效之抗
    辯，應不可採。
八、綜上，原告子○○依民法第七百六十七條之規定，訴請被告回復原狀，將系爭空
    地返還全體共有人（即如主文第一項至第十四項），為有理由，應予准許。又因
    原告子○○業經本院判決勝訴，基於前開訴之主觀選擇合併說明，本院就原告警
    察一村社區管理委員會之訴訟，即無庸審酌，附此敘明。
九、原告子○○、被告分別陳明願供擔保請准宣告假執行或免為假執行之宣告，經核
    無不合，爰分別酌定相當之擔保金額准許之。
十、結論：原告子○○之訴為有理由，依民事訴訟法第七十八條、第八十五條第一項
    、第三百九十條第二項、第三百九十二條，判決如主文。
中      華      民      國    九十      年     十二     月    三十一    日
                              臺灣高雄地方法院民事第一庭
~B法      官  方百正
右為正本係照原本作成。
如不服本判決，應於送達後廿日內，向本院提出上訴狀並表明上訴理由，如於本
判決宣示後送達前提起上訴者，應於判決送達後十日內補提上訴理由書（須附繕本）。
中      華      民      國    九十      年     十二     月    三十一    日
~B法院書記官  蔡雅萍
~FO
附表：
┌────────┬────────┬────────┬──────────┐
│所有者          │階梯占地面積    │ 遮陽棚面積     │鋪設磁磚空地（含階梯│
│門牌號碼        │（平方公尺）    │（平方公尺）    │、遮陽棚）面積      │
│                │                │                │（平方公尺）        │
├────────┼────────┼────────┼──────────┤
│編號Ａ：辛○○  │一點八七        │十二點五三      │三三點六五          │
│高雄市○○○路一│                │                │                    │
│四三巷二號一樓  │                │                │                    │
├────────┼────────┼────────┼──────────┤
│編號Ｂ：癸○○  │零點九一        │十四點九一      │三三點三七          │
│同巷四號一樓    │                │                │                    │
├────────┼────────┼────────┼──────────┤
│編號Ｃ：丙○○  │零點九九        │同右            │同右                │
│同巷六號一樓    │                │                │                    │
├────────┼────────┼────────┼──────────┤
│編號Ｄ：己○○  │零點八零        │八點八八        │同右                │
│同巷八號一樓    │                │                │                    │
├────────┼────────┼────────┼──────────┤
│編號Ｅ：巳○    │一點零八        │未設            │同右                │
│同巷十號一樓    │                │                │                    │
├────────┼────────┼────────┼──────────┤
│編號Ｆ：卯○    │一點七六        │十一點七二      │同右                │
│同巷十二號一樓  │                │                │                    │
├────────┼────────┼────────┼──────────┤
│編號Ｇ：戊○○  │同右            │十四點五六      │同右                │
│同巷十四號一樓  │                │                │                    │
├────────┼────────┼────────┼──────────┤
│編號Ｈ：丁○○  │同右            │三點零四        │三二點六九          │
│同巷十六號一樓  │                │                │                    │
├────────┼────────┼────────┼──────────┤
│編號Ｉ：庚○○  │一點五七        │四五點七二      │四五點七二          │
│同巷十八號一樓  │                │                │                    │
├────────┼────────┼────────┼──────────┤
│編號Ｊ：甲○○  │零點八八        │十八點八零      │四八點二二          │
│同巷二十號一樓  │                │                │                    │
├────────┼────────┼────────┼──────────┤
│編號Ｋ：寅○○  │一點七六        │三三點三七      │三三點三七          │
│同巷二二號一樓  │                │                │                    │
├────────┼────────┼────────┼──────────┤
│編號Ｌ：壬○○  │零點八三        │十三點四九      │同右                │
│同巷二四號一樓  │                │                │                    │
├────────┼────────┼────────┼──────────┤
│編號Ｍ：乙○○  │零點七四        │同右            │同右                │
│同巷二六號一樓  │                │                │                    │
├────────┼────────┼────────┼──────────┤
│編號Ｎ：丑○○  │零點八五        │十點三八        │三三點六五          │
│同巷二八號一樓  │                │                │                    │
└────────┴────────┴────────┴──────────┘


司法院資訊處製作；財團法人民間司法改革基金會備份。
